【裁判字號】    99,抗,96
【裁判日期】    990511
【裁判案由】    聲請禁戒處分改以保護管束代之
【裁判全文】
臺灣高等法院高雄分院刑事裁定            99年度抗字第96號
抗  告  人  臺灣高雄地方法院檢察署檢察官
受  刑  人  甲○○
上列抗告人因聲請禁戒處分改以保護管束代之案件，不服臺灣高
雄地方法院中華民國99年3 月17日裁定（99年度審聲字第861 號
），提起抗告，本院裁定如下：
    主  文
原裁定撤銷。
甲○○之禁戒處分，改以保護管束代之。
    理  由
一、抗告意旨略以：依原聲請書所載，聲請人僅係將受刑人甲○
    ○提送臺灣省私立高雄仁愛之家附設慈惠醫院（下稱慈惠醫
    院）診斷是否仍須禁戒治療，並非提送受刑人至上開醫院執
    行禁戒處分，受刑人並未自99年2 月8 日起執行禁戒處分，
    原裁定准予禁戒處分免予繼續執行，尚有誤會，為此提起抗
    告，另為適法之裁定等語。
二、原審裁定則以: 受刑人自99年2 月8 日起執行禁戒處分，經
    執行機關慈惠醫院以99年2 月10日慈惠醫字第09900213號診
    斷證明書，認受刑人目前已八個月未喝酒，未出現酒精戒斷
    現象，無急性酒精戒斷治療之必需性，惟否認度高，其心理
    需求仍有風險等語，依上開情節，爰認無再繼續執行禁戒處
    分之必要，其所餘禁戒處分之期間，應改以保護管束代之。
三、按「因酗酒而犯罪，足認其已酗酒成癮並有再犯之虞者，於
    刑之執行前，令入相當處所，施以禁戒。前項禁戒期間為1
    年以下。但執行中認無繼續執行之必要者，法院得免其處分
    之執行」；「第86條至第90條之處分，按其情形得以保護管
    束代之。前項保護管束期間為3 年以下。其不能收效者，得
    隨時撤銷之，仍執行原處分」，刑法第89條、第92條分別定
    有明文。
四、經查：
  (一)受刑人前因恐嚇危害安全罪，經臺灣高雄地方法院93年度審
    簡字第3292號判處有期徒刑4 月，並依刑法第89條規定，判
    令其於刑之執行前，令入相當處所，施以禁戒1 年之保安處
    分，又其數罪併罰，復經同法院以98年度審聲更一字第9 號
    裁定定應執行有期徒刑1 年3 月，並於刑之執行前，令入相
    當處所，施以禁戒1 年確定，此有上開刑事判決及刑事裁定
    在卷可稽。又聲請人於99年2 月8 日將受刑人提送慈惠醫院
    診斷是否仍須禁戒治療，並非提送受刑人至上開醫院執行禁
    戒處分，受刑人並未自99年2 月8 日起執行禁戒處分，而診
    斷結果為「受刑人目前已八個月未喝酒，未出現酒精戒斷現
    象，無急性酒精戒斷治療之必需性，惟否認度高，其心理需
    求仍有風險」等情，有該醫院之診斷證明書在卷可查，並經
    本院調取臺灣高雄地方法院檢察署99年度執保字第4 號執行
    卷宗核閱無訛。是抗告人所陳受刑人僅係送慈惠醫院診斷是
    否仍須禁戒治療，尚未執行禁戒處分，應堪信實。
  (二)依上開刑法第92條第1 項「第86條至第90條之處分，按其情
    形得以保護管束代之」規定可知，係就刑法第89條之禁戒處
    分得以保護管束代之，即以該保護管束替代原禁戒處分之執
    行，一旦保護管束不能收效，仍得依同條第2 項「前項保護
    管束期間為3 年以下。其不能收效者，得隨時撤銷之，仍執
    行原處分」規定，撤銷保護管束仍執行原來之禁戒處分。是
    以，於本案情形，原禁戒處分之執行係處於一效力停止狀態
    ，並非不得再執行禁戒處分。原審未為詳察，於主文諭知「
    受刑人之禁戒處分免予繼續執行，所餘禁戒期間，改以保護
    管束代之」，將使保護管束失所附麗，且使將來是否可撤銷
    保護管束，再執行原來禁戒處分產生疑義。再者，受刑人僅
    係送慈惠醫院診斷是否仍須禁戒治療，尚未執行禁戒處分，
    故聲請人於本案僅聲請依刑法第92條就受刑人之禁戒處分改
    以保護管束代之，並未聲請免予繼續執行禁戒處分，原裁定
    主文之諭知，亦與受刑人尚未執行禁戒處分之實情不符。
  (三)綜上所述，原審裁定尚有未合，抗告意旨執此指摘原裁定不
    當，為有理由，應由本院予以撤銷，並為主文第2 項內容之
    諭知。
據上論結，應依刑事訴訟法第413 條前段，裁定如主文。
中    華    民    國    99    年    5     月    11    日
                  刑事第一庭    審判長法  官  周賢銳
                                      法  官  徐美麗
                                      法  官  施柏宏
以上正本證明與原本無異。
不得抗告。
中    華    民    國    99    年    5     月    11    日
                                      書記官  魏文常

司法院資訊處製作；財團法人民間司法改革基金會備份。
